臺灣臺中地方法院民事判決 
                                   110年度中簡字第2671號
原      告  楊恩臺
被      告  王銘淙
上列被告因詐欺等案件，經原告提起損害賠償之附帶民事訴訟（
110年度簡附民字第37號），經本院刑事庭裁定移送前來，本院
於民國110年11月3日辯論終結，判決如下：
    主      文
被告應給付原告新台幣伍拾玖萬陸仟元及自民國一一○年七月二
十八日起至清償日止，按年息百分之五計算之利息。
訴訟費用被告負擔。
本判決得假執行。
    事實及理由
一、原告主張：被告因得知友人原告亟需辦理貸款，遂向原告建
    議至銀行開戶後，可匯入一定款項以有利日後貸款核撥。原
    告遂於民國109年10月6日至華南商業銀行台中分行開立帳戶
    ，並於同日14時15分許自他行帳戶轉入新臺幣（下同）100
    萬元，復將上開華南銀行帳戶之存摺、印鑑等物交予被告供
    其代辦勞保證明。詎被告竟意圖為自己不法之所有，基於詐
    欺取財及行使偽造私文書之接續犯意，利用保管原告所有之
    上開華南帳戶存摺、印鑑之機會，先後於同年10月8日11時1
    9分許、10月12日9時2分許、10月19日9時9分許、10月26日9
    時5分許，前往台中市○區○○路000號華南商業銀行台中分行
    ，持用原告上開帳戶之存摺及前開所保管之印鑑，於取款憑
    條上盜蓋「楊恩臺」之印文，並分別於取款憑條上填載提領
    13萬元、17萬元、20萬元、9萬6000元之款項，資為偽造係
    原告本人授權或同意自該帳戶內取款之私文書後，持以向該
    行不知情之承辦人員行使之，致不知情之承辦人員陷於錯誤
    而辦理提款手續，並將各該款項交付之，足以生損害於原告
    及金融機構對該帳戶管理之正確性。嗣經原告檢閱帳戶餘額
    時，始悉上情，並報警處理。被告人上開行為遭台灣台中地
    方檢察署以涉犯行使偽造私文書及詐欺等罪提起公訴（台灣
    台中地方檢察署110年度偵字第2673號、5713號），嗣經鈞
    院刑事判處被告有罪（本院110年度簡字第720號）（註：上
    開二罪為異種想像競合犯）。爰依民法第184條侵權行為之
    規定，請求被告賠償上開原告所受之損失。訴之聲明：被告
    應給付原告59萬6000元刑事附帶民事起訴狀繕本送達之翌日
    起至清償日止，按年息5%計算之利息。
二、原告主張之上開事實，已為本院110年度簡字第720號刑事判
    決所確認，亦經本院調閱上開刑事卷無訛，並為被告所不爭
    執，自堪可信為真實。
三、按因故意或過失，不法侵害他人之權利者，負損害賠償責任
    。故意以背於善良風俗之方法，加損害於他人者亦同。違反
    保護他人之法律，致生損害於他人者，負賠償責任，民法第
    184條第1項前段、後段、第2項，分別定有明文。第1項前、
    後兩段為相異之侵權行為類型。關於保護之法益，前段為權
    利，後段為一般法益。關於主觀責任，前者以故意過失為已
    足，後者則限制須故意以背於善良風俗之方法加損害於他人
    ，兩者要件有別，請求權基礎相異，訴訟標的自屬不同（最
    高法法院80年度台上字第3760號判決要旨參照）。此即民法
    第184條規定係調和「行為自由」和「保護的權益」此兩個
    基本利益，區別不同的權益的保護，而組成侵權行為責任體
    系。被侵害者係他人權利時，只要加害人具有故意或過失，
    即應依民法第184條第1項前段負損害賠償責任。其被侵害者
    ，非屬權利時，須加害行為係出於故意背於善良風俗方法（
    第184條第1項後段），或違反保護他人之法律（第184條第2
    項）時，被害人始得請求損害賠償。易言之，民法第184條
    第1項前段所保護的，限於權利，不及一般財產上之利益（
    純粹財產上損害、純粹經濟上損失）。一般財產上利益僅能
    依民法第184條第1項後段規定或第2項受到保護。本件原告
    所請求遭被告詐欺之59萬6000元，核其性質原告係受有純粹
    財產上損害（純粹經濟上損失），而被告既係以詐欺之方法
    致原告受有上開損財產上損害，則顯係以背於善良風俗之方
    法加損害於原告，已如前述，是被告依前開184條第1項後段
    、第2項侵權行為之規定，即應就此對原告負有損害賠償之
    責。
四、從而，原告本於上開（三）所述之規定，對被告請求上開金
    額59萬6000元及自刑事附帶民事起訴狀繕本送達之翌日（即
    110年7月28日）起至清償日止，按年息5%計算之利息，洵屬
    適法，為有理由，應予准許，爰為判決分別如主文第1項所
    示。
五、本件係就民事訴訟法第427條第1項訴訟適用簡易程序所為被
    告敗訴之判決，故依同法第389條第1項第3款之規定，自應
    依職權宣告假執行。
六、據上論結，本件原告之訴為有理由，依民事訴訟法第78條、
    第389條第1項第3款，判決如主文。
中　　華　　民　　國　　110 　年　　11  　月　  10  　日
                      臺灣臺中地方法院臺中簡易庭
                                  法　官　陳添喜
以上正本係照原本作成。
如不服本判決，應於送達後20日內，向本院提出上訴狀並表明上
訴理由，如於本判決宣示後送達前提起上訴者，應於判決送達後
20日內補提上訴理由書（須附繕本）。如委任律師提起上訴者，
應一併繳納上訴審裁判費。
中　　華　　民　　國　　110 　年　　11  　月　  10  　日

                                  書記官　黃舜民